臺灣高等法院臺南分院刑事判決
109年度上易字第591號
上  訴  人  臺灣臺南地方檢察署檢察官
被      告  吳承恩


上列上訴人因被告違反毒品危害防制條例案件，不服臺灣臺南地
方法院109年度易字第982號中華民國109年8月31日第一審判決（
聲請簡易判決處刑案號：臺灣臺南地方檢察署109年度營毒偵字
第127號），提起上訴，本院判決如下：
    主  文
上訴駁回。
   理  由
一、聲請簡易判決處刑意旨略以：被告吳承恩於民國109 年5 月
    11日下午4 時許，在其位於臺南市○○區○○里00鄰○○街00巷00
    號7樓之4住處，以將甲基安非他命放入玻璃球後用火燒烤吸
    食產生之煙霧之方式，施用第二級毒品甲基安非他命1 次，
    因認被告涉犯毒品危害防制條例第10條第2項之施用第二級
    毒品罪嫌。
二、按起訴之程序違背規定者，應諭知不受理之判決，並得不經
    言詞辯論為之，刑事訴訟法第303條第1款、第307條定有明
    文。檢察官未將被告先送勒戒處所觀察、勒戒，而逕行起訴
    ，其起訴之程序違背規定，自應諭知不受理之判決；又現行
    毒品危害防制條例第20條修法意旨，認施用毒品者具有「病
    患性犯人」特質，對於第20條第3 項及第23條第2 項所謂「
    3 年後（內）再犯」，應以「3 年」為期，建立「定期治療
    」之模式；最高法院大法庭本此意旨，於109年11月18日作
    成109年度台上大字第3826號裁定：「109 年1 月15日修正
    公布、同年7 月15日施行之毒品危害防制條例第20條第3 項
    規定，犯第10條之罪於觀察、勒戒或強制戒治執行完畢釋放
    後，3 年後再犯第10條之罪者，適用本條前2 項之規定。上
    開所謂『3 年後再犯』，只要本次再犯（不論修正施行前、後
    ）距最近1 次觀察、勒戒或強制戒治執行完畢釋放，已逾3 
    年者，即該當之，不因其間有無犯第10條之罪經起訴、判刑
    或執行而受影響。」，乃目前實務之通見。
三、經查，被告前因施用毒品案件，經臺灣臺南地方法院以102 
    年度毒聲字第391 號裁定送觀察、勒戒後，因認無繼續施用
    毒品之傾向，於103 年10月22日觀察、勒戒執行完畢釋放，
    有臺灣高等法院被告前案紀錄表在卷可按。本件檢察官認被
    告於109 年5 月11日下午4 時許，施用第二級毒品犯行，距
    其前開觀察、勒戒執行完畢釋放，已逾3 年，揆諸前揭規定
    ，應依修正後毒品危害防制條例第20條第3項規定，向法院
    聲請裁定觀察、勒戒，始合程序規定。從而，檢察官逕向原
    審法院聲請簡易判決處刑，於109年7月30日繫屬，有原審法
    院收狀戳章可參（見原審簡字卷第7頁），其起訴之程序違
    背規定，應不經言詞辯論，逕為諭知不受理判決。
四、原審同此認定，以被告施用第二級毒品之犯行，距最近1次
    因施用毒品而經觀察、勒戒執行完畢相距已逾3 年，而諭知
    公訴不受理，核無不合。檢察官於109年9月9日上訴意旨猶
    執修正後毒品危害防制條例第20條第3項「3年後再犯」之解
    釋，實務上猶有爭議，且具法律上重要性為由上訴；既經最
    高法院大法庭於109年11月18日作成前開大法庭裁定，目前
    實務就此已無爭議，從而，檢察官前開之上訴，為無理由，
    爰不經言詞辯論，逕行駁回其上訴。
據上論斷，應依刑事訴訟法第368條、第372條，判決如主文。
中　　華　　民　　國　　109 　年　　11　　月　　27　　日
                  刑事第四庭  審判長  法  官  郭玫利
                                      法  官  陳金虎
                                      法  官  蔡廷宜
以上正本證明與原本無異。
不得上訴。
　　　　　　　　　　　　　　　　　　　書記官  葉宥鈞
中　　華　　民　　國　　109 　年　　11　　月　　27　　日